臺灣高等法院刑事裁定　　　　　　　　 96年度交抗字第317號
抗　告　人
即受處分人　甲○○
上列抗告人因違反道路交通管理處罰條例案件，不服臺灣板橋地
方法院中華民國96年3月26日裁定（96年度交聲字第160號），提
起抗告，本院裁定如下：
    主  文
抗告駁回。
    理  由
一、原處分意旨略以：異議人即受處分人甲○○於民國95年11月
    15日7時57分許，騎乘其所有之MFR-671號普通重型機車，行
    經臺北市○○街，不依規定跨越雙黃實線駛入來車道，經臺
    北市政府警察局萬華分局執勤員警拍照採證掣單逕行舉發，
    嗣原處分機關乃依道路交通管理處罰條例第45條第3款及違
    反道路交通管理事件統一裁罰基準與處理細則規定，裁處罰
    鍰900元整。
二、異議意旨略以：該路段左轉流量大，應多開放車道空間，或
    改成單行道，又非1輛機車如此，可見此乃當地環境所迫，
    並非故意違規，且警察應盡指揮之責，勝於本末倒置躲在暗
    處偷拍等語。
三、原裁定以：本件異議人於前揭時地騎乘所有MFR-671號普通
    重型機車，不依規定跨越雙黃實線駛入來車道，為警拍照採
    證予以逕行舉發等情，有臺北市政府警察局北市警交大字第
    A00000000號舉發違反道路交通管理事件通知單1紙及採證照
    片1幀附卷可稽，復經臺北市政府警察局萬華分局查處無誤
    ，有該局95年12月26日北市警萬分交字第09542058800號書
    函1份在卷足參。而檢視卷附採證照片，異議人之機車確係
    跨越雙黃線爭道駛入對向車道，此為異議人所不爭執，是其
    違規事實甚為明確。異議人雖執前詞置辯，惟觀諸採證照片
    ，可見該路段雙黃線劃設清楚並無模糊，異議人自應依規定
    車道行駛，如違規逆向行駛，勢必影響車流與對向來車之行
    車安全，縱令於遵行車道上因車流量壅塞之關係而影響通行
    時間，仍應暫停等候，依序而行，不能因此藉詞違規。至該
    路段單向車流量大、車道空間狹隘等規劃不良與否，乃主管
    機關業務上權責，並非負責取締交通違規之員警、移送機關
    、裁罰機關或原審法院所得審究之事項，是異議人上開所辯
    ，洵無足採。再者，異議人以交通警察未盡指揮之責置辯，
    惟按駕駛人駕駛汽車，應遵守道路交通標誌、標線、號誌之
    指示，並服從交通指揮人員之指揮，道路交通安全規則第90
    條定有明文，準此，於未有交通指揮人員指揮之情形，異議
    人仍應遵守道路交通標線之指示，究不能執當時適處交通尖
    峰期等而主張其自身有違規之權利。末按，縱認其所辯上開
    路段同時有多輛機車亦如此違規一節屬實，然異議人究不能
    執他人違規事實而主張其自身亦有違規之權利，故異議人前
    揭所辯，尚難解免其依法應負之罰責。綜上，本件事證明確
    ，異議人爭道行駛不依規定駛入來車道之違規事實，洵堪認
    定，其聲明異議指摘原處分不當，並無理由。惟異議人上開
    違規情形，係違反道路交通管理處罰條例第45條第3款之規
    定，原處分機關漏未依同條例第63條第1項第1款規定，予以
    記違規點數之處分，容有未洽，原審自應予以撤銷，並依道
    路交通管理處罰條例第45條第3款、第63條第1項第1款及違
    反道路交通管理事件統一裁罰基準與處理細則第43條之規定
    ，自為裁罰異議人如主文第2項所示，以資適法。
四、受處分人抗告意旨以：
（一）依臺灣板橋地方法院交通事件裁定書所示，該路段單向車
      流量大、車道空間狹隘等規劃不良，非法院所得審究之事
      項。法院職責應為認事用法，而非一味依法規處理，卻不
      衡酌實情。
（二）抗告人主張並非指自身有違規權力之意，乃是強調為情勢
      使然，並非自身故意違規。依違規照片可視，汽車阻擋外
      加地形逼迫，使得機車騎士無路可走，並非一人違規，而
      是眾機車皆如此，此則意謂該路段設計有缺失。抗告人係
      為建議改善當地交通情況（讓右車道放寬或改為單行道）
      ，而非不思改進措施，逕自以惡劣交通環境迫使違規，再
      加以拍照取締。
（三）原審以原處分機關漏未依同條例第63條第1項第1款規定，
      追加計違規點數之處分，有違訴訟法之不利益變更禁止原
      則（刑事訴訟法第370條及行政訴訟法第195條）。
（四）依據行政罰法第19條：「違反行政法上義務應受法定最高
      額新臺幣3000元以下罰鍰之處罰，其情節輕微，認以不處
      罰為適當者，得免予處罰。」爰請撤銷原裁定。
五、惟查：本件抗告人於95年11月15日7時57分許，騎乘MFR-671
    號重型機車，行經臺北市○○街時，不依規定跨越雙黃實線
    駛入來車道，經警拍照採證掣單逕行舉發，為抗告人自承無
    誤。而該路段雙黃線劃設清楚，抗告人自應依規定車道行駛
    。縱令於遵行車道上車流壅塞，仍應依序行駛，不得藉詞違
    規。再該路段單向車流量有無過大、車道空間是否狹隘等規
    劃不良事由，乃主管機關業務上權責，並非負責取締交通違
    規之警員、移送機關、裁罰機關或法院所得審究之事項；且
    於上開路段同時亦有多輛機車違規，亦無解於抗告人違規之
    事由，業據原裁定詳載理由依據，抗告人猶執前詞，指摘原
    裁定不當，委無可採。又依卷附舉發照片所示，抗告人違規
    行駛時，確有其他機車亦駛入來車道之事實。惟當時行經該
    路段之汽車均能在遵行車道內依序行駛，抗告人騎乘機車自
    無不能遵守之理。抗告人據以指稱現場道路設計缺失，本件
    違規應屬情節輕微，應予免罰，亦屬無據。另依刑事訴訟法
    第370條規定：「由被告上訴或為被告之利益而上訴者，第
    二審法院不得諭知較重於原審判決之刑。但因原審判決適用
    法條不當而撤銷之者，不在此限。」本件抗告人騎乘機車跨
    越雙黃實線駛入來車道，違反道路交通管理處罰條例第45條
    第3款規定，依同條例第63條第1項第1款規定，除應裁處罰
    鍰外，並應予記違規點數之處分。原處分機關漏未依法記違
    規點數，自屬適用法條不當，依刑事訴訟法第370條但書規
    定，原審自得撤銷原處分，並依法加記違規點數，抗告人指
    摘原審加記違規點數違背不利益變更禁止原則，亦無可採。
    足見本件抗告，為無理由，應予駁回。
據上論結，應依道路交通案件處理辦法第26條，刑事訴訟法第41
2條，裁定如主文。
中　　華　　民　　國　　96　　年　　 5　　月　  23　　日
　　　　　　　　　刑事第四庭審判長法　官  蔡秀雄
　　　　　　　　　　　　　　　　  法　官  周煙平
　　　　　　　　　　　　　　　　　法　官  陳國文
以上正本證明與原本無異。
不得再抗告。
                                  書記官  蔡棟樑
中　　華　　民　　國　　96　　年　　 5　　月　  23　　日
